【裁判字號】    90,訴,277
【裁判日期】    900703
【裁判案由】    清償債務
【裁判全文】
臺灣高雄地方法院民事判決  九十年度訴字第二七七號
    原      告  中國信託商業銀行股份有限公司
    法定代理人  辜濂松
    訴訟代理人  陳聖聰
    被      告  甲○○
右當事人間清償借款事件，本院判決如左：
    主      文
被告應給付原告新臺幣壹佰捌拾萬零玖佰零貳元，及自民國八十九年四月一日起至
清償日止，按週年利率百分之九點三二計算之利息，暨自民國八十九年五月二日起至
清償日止，其逾期在六個月以內者，按上開利率百分之十，逾期超過六個月者，按上
開利率百分之二十計算之違約金。
訴訟費用由被告負擔。
    事      實
一、原告方面：
  (一)聲明：求為判決如主文所示。
  (二)陳述：案外人林价宏於民國八十五年五月一日邀同被告甲○○為連帶保證人，向
    原告借款新臺幣（下同）貳佰萬元，約定借款期限自八十五年五月一日起至一０
    五年五月一日止，利率按原告銀行基本放款利率加碼年息百分之０．九（目前為
    百分之九點三二），採機動利率計算，以每月為一期，按月攤還本息，如有遲延
    還本或付息時，其債務即視為全部到期，借款人喪失期限利益，且遲延履行給付
    本金或利息時，除仍按上開利率計息外，逾期在六個月以內者，按上開利率百分
    之十，逾期超過六個月部分，按上開利率百分之二十計付違約金。詎案外人林价
    宏於借得上述款項後，本息僅繳至八十九年三月三十一日，自同年五月一日起，
    即未清償本息，尚欠本金壹佰捌拾萬零玖佰零貳元迄未清償，依約應視同全部
    到期。因此，依據連帶保證之法律關係，提起本件訴訟，請求判決如訴之聲明。
  (三)證據：提出借據、約定書各一件均影本為證。
二、被告方面：
    被告未於言詞辯論期日到場，惟提出書狀為左列聲明及陳述：
  (一)聲明：１原告之訴駁回。２訴訟費用由原告負擔。
  (二)陳述：案外人林价宏所有坐落高雄縣大樹鄉○○段三一九之一九０地號土地及其
    上同段第一０三建號建物，已被原告聲請查封拍賣中；另被告所有坐落高雄縣鳳
    山市○○段二一九二地號土地及其上同段第一三八六九號建號建物，也被原告聲
    請假扣押中，若案外人林价宏所有之上開不動產被拍賣後，被告又需支付原告所
    請求之本件金額，豈非一頭牛扒兩層皮，故原告應俟案外人林价宏所有之不動產
    拍賣後，不足部分再向被告請求。
  (三)證據：提出土地登記簿謄本二份為證。
    理      由
一、按訴狀送達後，原告不得將原訴變更或追加他訴。但擴張或減縮應受判決事項之
    聲明者，不在此限，民事訴訟法第二百五十五條第一項第三款定有明文。經查：
    本件原告起訴時，違約金部分係請求自八十九年五月一日起算，於訴訟進行中，
    減縮聲明為自八十九年五月二日起算，依前揭法條所示，應予准許。
二、原告主張被告擔任案外人林价宏之連帶保證人，向原告借款貳佰萬元，約定借款
    期限自八十五年五月一日起至一０五年五月一日止，利率按原告銀行基本放款利
    率加碼年息百分之０．九（目前為百分之九點三二），採機動利率計算，以每月
    為一期，按月攤還本息，如有遲延還本或付息時，其債務即視為全部到期，借款
    人喪失期限利益，且遲延履行給付本金或利息時，除仍按上開利率計息外，逾期
    在六個月以內者，按上開利率百分之十，逾期超過六個月部分，按上開利率百分
    之二十計付違約金。詎案外人林价宏於借得上述款項後，本息僅繳至八十九年三
    月三十一日，自同年五月一日起，即未清償本息，尚欠本金壹佰捌拾萬零玖佰
    零貳元迄未清償，依約應視同全部到期之事實，業據其提出借據、約定書各一件
    均影本為證，核與正本相符，被告對此亦不爭執，堪信為真實。
三、按稱保證者，謂當事人約定，一方於他方之債務人不履行債務時，由其代負履行
    責任之契約。保證債務，除契約另有訂定外，包含主債務之利息、違約金、損害
    賠償及其他從屬於主債務之負擔，民法第七百三十九條、第七百四十條分別定有
    明文。又保證債務之所謂連帶，係指保證人與主債務人負同一債務，對於債權人
    各負全部給付之責任而言，與普通保證並不相同，連帶保證人並無主張民法第七
    百四十五條關於先訴抗辯之權利，是被告辯稱原告應先就案外人林价宏所有之不
    動產執行後，再就不足之部分，向被告請求清償等語，即無理由。
四、被告與原告訂立連帶保證契約，為連帶保證人，其所連帶保證之主債務人林价宏
    既違反約定未能按期償還本息，即已喪失期限利益，原告自得依法請求被告就案
    外人林价宏所積欠之本金、利息及違約金負同一債務。從而，原告依據連帶保證
    之法律關係，請求被告應清償原告借款壹佰捌拾萬零玖佰零貳元，及自民國八
    十九年四月一日起至清償日止，按週年利率百分之九點三二計算之利息，暨自民
    國八十九年五月二日起至清償日止，其逾期在六個月以內者，按上開利率百分之
    十，逾期超過六個月者，按上開利率百分之二十計算之違約金，依據前開法條，
    於法自屬有據，應予准許。
據上論結：本件原告之訴為有理由，依民事訴訟法第三百八十五條第一項前段、第七
十八條，判決如主文。
中      華      民      國      九十    年      七      月      三      日
                                臺灣高雄地方法院民事庭
                                    法  官  劉正中
右為正本，係照原本作成。
如不服本判決，應於送達後廿日內，向本院提出上訴狀並表明上訴理由，如於本判決
宣示後送達前提起上訴者，應於判決送達後十日內補提上訴理由書（須附繕本）。
                                    書記官  周美
中      華      民      國      九十    年      七      月      三      日


司法院資訊處製作；財團法人民間司法改革基金會備份。
